臺灣高雄地方法院刑事判決　　　　　　　　　　　　　九十三年度訴緝字第六二號
　　被　　　告　丙○○
　　指定辯護人　本院公設辯護人丁○○
右列被告因偽造有價證券等案件，經檢察官提起公訴（八十九年度偵緝字第一七二號
），本院判決如左：
    主  文
丙○○意圖供行使之用，而偽造有價證券，處有期徒刑參年陸月。偽造之如附表所示
之支票壹張沒收。
    事  實
一、丙○○與林傳益為朋友關係，於民國八十六年三月十一日林傳益逃避兵役後，偶
    爾前往丙○○位於高雄市○○○路之辦公室找丙○○聊天，丙○○明知之未填載
    發票日期、發票人欄、票面金額之票據號碼0000000號至0000000
    號、付款銀行為合作金庫鳳山分行之支票一本，為林傳益於八十六年五月二十五
    日下午五時二十分許侵入乙○○位於高雄市○○區○○路六五巷十一號之三住處
    所竊取（另行偵查），係屬贓物，竟基於收受贓物之犯意，於不詳時間，林傳益
    攜帶上開支票前往前開辦公室時予以收受。復意圖為自己不法所有，基於行使偽
    造有價證券之犯意，於八十六年八月二十一日凌晨，丙○○持上開支票，至高雄
    市○○路瑞城舞廳消費後，明知並未受到高雄市○○○路辦公室原承租人陳進男
    之授權，竟以陳進男放在該辦公室未取回之印章一枚，盜蓋印文於附表所示支票
    之發票人欄，並偽造乙○○之署押於發票人欄，另填載發票日八十六年八月二十
    二日、金額新臺幣（下同）一萬元等必要記載事項，完成發票行為，而偽造附表
    所示之支票一紙後，旋即將該紙支票交付不知情之瑞城舞廳小姐許月霞供舞廳消
    費之用，足以生損害於乙○○、陳進男及瑞城舞廳，嗣因許月霞將該紙支票屆期
    提示因印鑑不符遭退票不獲付款，經乙○○提出告訴，始查悉上情。
二、案經乙○○訴請高雄市政府警察局三民第一分局報請臺灣高雄地方法院檢察署檢
    察官偵查起訴。
    理  由
一、訊據被告丙○○除否認有持陳進男之印章蓋用於附表所示之支票上以外，其餘均
    坦承不諱，辯稱：陳進男之印文早已蓋好於系爭支票之上等語，惟查：被告於本
    院準備程序對於未經陳進男之授權，而盜蓋印章於系爭支票之發票人欄等情供承
    不諱，且有證人許月霞於偵查及本院審理時證述親眼目睹被告持陳進男之印章蓋
    用於系爭支票並偽簽乙○○之署押等語（參見偵查卷第十三頁及本院八十七年度
    訴字第一二一一號審理卷第九十五頁），另證人即被害人乙○○於警訊時亦證述
    被竊時系爭支票上並未用印等語，足認被告上開所辯乃卸責之詞，不足採信。此
    外，復有高雄市政府警察局三民第一分局受理失竊案件證明單、高雄市政府警察
    局三民第一分局長明派出所轄內發生各類刑案一覽表、乙○○遺失票據申報書、
    退票理由單及附表所示偽造之支票影本各一紙附卷可查，綜上論述，本件事證明
    確，被告收受贓物及偽造有價證券取財犯行，均洵堪認定。
二、核被告所為，係犯刑法第三百四十九條第一項之收受贓物罪、刑法第二百零一條
    第一項之偽造有價證券罪。又按「行使偽造有價證券，以取得票面價值之對價，
    不另論詐欺罪（最高法院二十五年上字第一八一四號，三十一年上字第四○九號
    判例參照），是被告持附表所示之偽造支票向瑞城舞廳許月霞行使供舞廳消費之
    用之行為，乃不另論詐欺罪。再者，被告於如附表所示之支票上盜蓋陳進男之印
    章及偽造乙○○之署押之行為，屬偽造有價證券之階段行為，應為偽造有價證券
    罪所吸收，不另論罪；又行使偽造有價證券之行為係屬低度行為，而為偽造有價
    證券之高度行為所吸收，故被告行使如附表所示支票之行為乃不另論罪。被告上
    述收受贓物之目的在於偽造有價證券，是被告上述所犯二罪有方法結果之牽連關
    係，應從一重之偽造有價證券罪論處。公訴人雖未就收受贓物之犯行起訴，惟此
    部分核與已起訴之偽造有價證券部分，有方法結果之牽連關係，屬裁判上之一罪
    ，本院自得併予審判。至於被告持有陳進男印章一枚部分，並無證據證明被告有
    據為己有之不法所有意圖，爰不另論被告成立刑法第三百三十七條之侵占遺失物
    罪，併此敘明。茲審酌被告犯罪之動機係在謀取財物，其偽造有價證券之金額、
    張數、詐得財物、對被害人造成之損害，破壞金融秩序對社會造成之危害，及犯
    後坦承部分犯行等一切情狀，量處如主文所示之刑。又如附表所示之支票係屬偽
    造，不論屬於犯人與否，均應依刑法第二百零五條之規定，併予宣告沒收。至於
    支票上偽造乙○○之署押一枚，係屬該張偽造支票之一部分，該偽造支票既已整
    張宣告沒收，自無庸另對支票上偽造署押諭知沒收，附此敘明。
三、至於公訴人另認被告有侵入乙○○前開住處竊盜等情，無非係以被告持有乙○○
    所失竊之支票為據，惟被告堅決否認有竊盜之犯行，而公訴人並無積極證據足認
    被告持有附表所示之支票係因竊盜而取得，另被告辯稱該紙林傳益在高雄市○○
    ○路辦公室交付等情，證人林傳益雖到庭否認上情，辯稱當時其因逃兵已被緝獲
    在監服刑等，惟經本院函查林傳益逃亡通撤緝資料，林傳益於八十六年三月十一
    日即開始逃亡，而於八十六年六月一日始緝獲，此有國防部後備司令部督察長室
    九十三年六月十一日律宣字第０九三０００一五０八號在卷可查，足認被害人乙
    ○○家中失竊時，證人林傳益確實仍在外逃亡，另參以證人林傳益亦自承在逃亡
    期間確實有前往被告位於高雄市○○○路之辦公室，此與證人高基珍於本院審理
    證述有看到林傳益將支票交予被告等情大致相符，是以，被告自白係由林傳益將
    支票交付收受等情，尚非無據，本院復查其他積極證據證明被告有公訴人所指之
    竊盜行為，本應依法諭知無罪，惟公訴人認此部分與論罪科刑部分有牽連犯之裁
    判上一罪關係，爰不另為無罪之諭知。
據上論斷，應依刑事訴訟法第二百九十九條第一項前段，刑法第二百零一條第一項、
、第二百零五條、第三百四十九條第一項，罰金罰鍰提高標準條例第一條前段，判決
如主文。
本案經檢察官甲○○到庭執行職務。
中      華      民      國    九十三    年      八      月     十七     日
                                    臺灣高雄地方法院刑事庭
                                      審判長法官  邱明弘
                                            法官  胡宜如
                                            法官  廖建瑜
右正本證明與原本無異。
如不服本判決，應於判決送達後十日內，向本院提出上訴狀。
                                書記官    王翌翔
中      華      民      國    九十三    年      八      月     十七     日
【附表】
┌───┬────┬───┬───┬───────┬───┬──────┐
│所有人│發票人欄│付款行│帳號  │支票號碼      │金額  │            │
│      │        │社    │      │              │（新臺│            │
│      │        │      │      │              │幣）  │            │
├───┼────┼───┼───┼───────┼───┼──────┤
│乙○○│陳進男  │合庫鳳│七０五│0000000│一萬元│            │
│    │乙○○  │山    │０五九│              │      │            │
│      │        │      │九八─│              │      │            │
│      │        │      │０    │              │      │            │
│      │        │      │      │              │      │            │
└───┴────┴───┴───┴───────┴───┴──────┘
中華民國刑法第二百零一條
意圖供行使之用，而偽造、變造公債票、公司股票或其他有價證券者，處
三年以上十年以下有期徒刑，得併科三千元以下罰金。
行使偽造、變造之公債票、公司股票或其他有價證券，或意圖供行使之用
，而收集或交付於人者，處一年以上七年以下有期徒刑，得併科三千元以
下罰金。
中華民國刑法第二百零五條
偽造、變造之有價證券、郵票、印花稅票、信用卡、金融卡、儲值卡或其
他相類作為提款、簽帳、轉帳或支付工具之電磁紀錄物及前條之器械原料
及電磁紀錄，不問屬於犯人與否，沒收之。
中華民國刑法第三百四十九條
收受贓物者，處三年以下有期徒刑、拘役或五百元以下罰金。
搬運、寄藏、故買贓物或為牙保者，處五年以下有期徒刑、拘役或科或併
科一千元以下罰金。
因贓物變得之財物，以贓物論。
